臺灣板橋地方法院刑事判決　　　　　　 100年度訴字第1640號
公　訴　人　臺灣板橋地方法院檢察署檢察官
被　　　告　陳玉產
上列被告因違反毒品危害防制條例案件，經檢察官提起公訴（
100 年度毒偵字第2618號），本院合議庭裁定依簡式審判程序，
判決如下：
    主  文
陳玉產犯施用第一級毒品罪，累犯，處有期徒刑拾月；扣案之海
洛因陸包（淨重共1.34公克）沒收銷燬之；用以包裝上開海洛因
之外包裝袋陸個，均沒收。
    事  實
一、陳玉產於：（一）民國87年間，因施用毒品案件，經本院裁
    定送觀察、勒戒後，認無繼續施用毒品之傾向，由臺灣板橋
    地方法院檢察署檢察官以87年度偵字第10753 號為不起訴處
    分確定；（二）上開觀察、勒戒執行完畢釋放後5 年內之87
    年間，又因施用第一、二級毒品案件，經本院以89年度毒聲
    字第3767號裁定送觀察、勒戒後，認有繼續施用毒品之傾向
    ，復經本院以89年度毒聲字第4351號裁定施以強制戒治，於
    90年3 月30日因停止其處分出監，迄至90年7 月16日始執行
    完畢；該次犯行並由檢察官聲請簡易判決處刑，經本院改以
    適用通常程序審理後，以89年度訴字第1547號判處有期徒刑
    7 月、4 月，應執行有期徒刑9 月確定；（三）87年間，因
    加重竊盜案件，經臺灣士林地方法院以87年度易字第686 號
    判處有期徒刑2 年8 月確定；（四）88年間，因加重竊盜案
    件，經本院以90年度易字第627 號判處有期徒刑1 年2 月，
    嗣因不服提起上訴，惟因併案審理，經臺灣高等法院以90年
    度上易字第2134號撤銷原審判決，改判處有期徒刑2 年確定
    ；（五）88年間，因偽造文書案件，經本院以88年度訴字第
    1997號判處有期徒刑4 月確定。上開（二）、（四）、（五
    ）部分所示之各罪刑，嗣經本院以96年度聲減字第4927號裁
    定，就（二）、（五）所示之刑期各減為有期徒刑3 月又15
    日、2 月、2 月，並與不得減刑之（四）部分所示之罪刑，
    合併定應執行刑為有期徒刑2 年6 月確定，再與上開（三）
    部分所示之加重竊盜罪接續執行，於97年6 月11日縮短刑期
    假釋出監，迄98年7 月30日縮刑期滿未經撤銷假釋，視為執
    行完畢（於本案構成累犯）。
二、詎其猶未能戒除毒癮，於前開矯治程序執行完畢釋放後5 年
    內，曾為施用毒品犯行並經法院判刑確定，復基於同時施用
    第一、二級毒品之犯意，於100 年3 月31日12時許，在新北
    市○○區○○路185 巷12之1 號旁，將海洛因及甲基安非他
    命加水混和後，以針筒注射之方式，同時施用第一級毒品海
    洛因及第二級毒品甲基安非他命1 次；嗣於100 年3 月31日
    15時30分許，在上址為警查獲，並扣得第一級毒品海洛因6
    包（淨重共1.34公克），經警採集其尿液送驗後，結果確呈
    嗎啡及甲基安非他命陽性反應，而查悉上情。
三、案經新北市政府警察局蘆洲分局移送臺灣板橋地方法院檢察
    署檢察官偵查起訴。
    理  由
一、本件被告所犯係死刑、無期徒刑、最輕本刑為3 年以上有期
    徒刑以外之罪，其於本院準備程序中就被訴事實為有罪之陳
    述，經告知簡式審判程序之旨，並聽取公訴人及被告之意見
    後，合議庭裁定由受命法官獨任進行簡式審判程序。
二、上開事實，業經被告陳玉產於本院審理中自白甚詳；而被告
    經警採集其尿液檢體送驗結果，呈嗎啡及甲基安非他命陽性
    反應一情，有台灣檢驗科技股份有限公司於100 年4 月21日
    出具之濫用藥物檢驗報告（檢體編號：I0000000）及新北市
    政府警察局蘆洲分局偵辦毒品案件尿液代號對照表各1 紙在
    卷可稽；另扣得疑似毒品之白色粉末6 包，經送鑑定皆呈第
    一級毒品海洛因（淨重共1.34公克）反應，亦有法務部調查
    局濫用藥物實驗室100 年5 月25日調科壹字第10023011960
    號鑑定書存卷可查。
三、按觀察、勒戒或強制戒治執行完畢釋放後，5 年內再犯施用
    第一、二級毒品之罪者，檢察官應依法追訴，毒品危害防制
    條例第23條第2 項定有明文；次按修正毒品危害防制條例就
    施用毒品者，僅於「初犯」及「5 年後再犯」二種情形，有
    其追訴條件之限制，即須於初犯經觀察、勒戒或強制戒治釋
    放後，5 年內均無施用毒品之行為，始能認其前所實施之觀
    察、勒戒或強制戒治已足遮斷毒癮，而得於5 年後再犯時，
    再予適用初犯之規定，重行觀察、勒戒等程序；倘5 年內已
    經再犯，被依法追訴處罰，縱其第3 次（或第3 次以上）施
    用毒品之時間在初犯釋放5 年以後，即與「5 年後再犯」之
    情形有別，且因已於「5 年內再犯」，顯見其再犯率甚高，
    原實施觀察、勒戒或強制戒治，已無法收其實效，而無5 年
    戒斷期之存在，自無再經觀察、勒戒及強制戒治之必要，應
    由檢察官逕行起訴（最高法院95年度台非字第59號、95年度
    台非字第65號判決意旨參照）。查本件被告有事實欄所載施
    用毒品前科，有臺灣高等法院被告前案紀錄表在卷可稽，是
    被告於事實欄一、（一）所示之觀察、勒戒期滿釋放後，確
    於「5 年內」再犯施用毒品犯行，並經法院判處罪刑確定，
    亦甚明確；據此，依前開法條及判決意旨，本件被告既已在
    觀察、勒戒或強制戒治執行完畢釋放後之5 年內再犯施用毒
    品罪，本案犯行自應由檢察官逕行起訴，附此敘明。綜上，
    本件事證已明，被告犯行堪以認定，應依法論科。
四、論罪：
    查海洛因及甲基安非他命分屬毒品危害防制條例第2 條第2
    項第1 款、第2 款所稱之第一級、第二級毒品，均不得持有
    、施用。核本件被告所為，係犯同條例第10條第1 項之施用
    第一級毒品罪及同條例第2 項之施用第二級毒品罪。被告施
    用前、後持有海洛因或甲基安非他命之低度行為，皆應為施
    用之高度行為所吸收，均不另論罪。被告同時施用第一級毒
    品海洛因及第二級毒品甲基安非他命，係以一行為觸犯2 罪
    名，為想像競合犯，應從一重之施用第一級毒品海洛因罪處
    斷。公訴意旨雖認被告所犯施用第一、二級毒品2 罪間，犯
    意各別，罪名互異，應予分論併罰；惟被告於本院審理中，
    自承本件係基於同時施用第一級毒品海洛因及第二級毒品甲
    基安非他命之犯意，將海洛因及甲基安非他命加水混和後，
    以針筒注射之方式，同時施用第一級毒品海洛因及第二級毒
    品甲基安非他命等語（見本院卷第45頁背面），且依卷內事
    證並無從認定被告有分別施用海洛因及甲基安非他命之情事
    ，公訴意旨前開所認，容有誤會，併予敘明。又被告有事實
    欄所載前案及執行情形，有臺灣高等法院被告全國前案紀錄
    表在卷可佐，其於有期徒刑執行完畢後5 年內，故意再犯
    本件有期徒刑以上之罪，為累犯，應依刑法第47條第1 項累
    犯之規定，加重其刑。
五、科刑及沒收：
    審酌被告業經觀察、勒戒及強制戒治之矯治程序；且另於98
    、99年間，因施用第一、二級毒品案件（共6 罪），嗣經臺
    灣高等法院以100 年度聲字第1142號裁定應執行有期徒刑2
    年9 月確定（現執行中，見上開前案紀錄表），竟不知警惕
    ，仍未能戒絕毒品，再為本件同時施用第一級毒品海洛因及
    第二級毒品甲基安非他命犯行，顯見不思悔改；另考量其同
    時施用二種毒品，戒除毒癮之意志薄弱；惟念其犯後於本院
    審理時坦承犯行，態度尚可，且施用毒品所生危害，實以自
    戕身心健康為主，對於他人生命、身體、財產等法益，尚無
    明顯而重大之實害等一切情狀，爰量處如主文所示之刑，以
    示懲儆。扣案之海洛因6 包（淨重共1.34公克），係屬第一
    級毒品，不問屬於犯人與否，均應依毒品危害防制條例第18
    條第1 項前段之規定併予宣告沒收銷燬之。扣案用以包裝上
    開海洛因外包裝袋6 個，係被告所有便於攜帶上開毒品及防
    潮使用之物，業據被告供明在卷，爰皆依刑法第38條第1 項
    第2 款規定併予宣告沒收之。
六、據上論斷，應依刑事訴訟法第273 條之1 第1 項、第299 條
    第1 項前段，毒品危害防制條例第10條第1 項、第2 項、第
    18條第1 項前段，刑法第11條、第47條第1 項、第38條第1
    項第2 款、第55條，判決如主文。
本案經檢察官張瑞玲到庭執行職務。
中    華    民    國    100    年    7     月    29   日
                  刑事第十六庭   法  官    蘇揚旭
上列正本證明與原本無異。
如不服本判決，應於判決送達後10日內敘明上訴理由，向本院提
出上訴狀 (應附繕本) ，上訴於臺灣高等法院。其未敘述上訴理
由者，應於上訴期間屆滿後20日內向本院補提理由書「切勿逕送
上級法院」。
                                 書記官    李郁禎
中    華    民    國   100    年    7     月    29    日
附錄本案論罪科刑之法條：
毒品危害防制條例第10條
施用第一級毒品者，處六月以上五年以下有期徒刑。
施用第二級毒品者，處三年以下有期徒刑。